【裁判字號】    99,交聲,122
【裁判日期】    990705
【裁判案由】    違反道路交通管理處罰條例聲明異議
【裁判全文】
臺灣雲林地方法院交通事件裁定         99年度交聲字第122號
移送機關即
原處分機關  交通部公路總局嘉義區監理所雲林監理站
異  議  人
即受處分人  甲○○
上列異議人即受處分人因違反道路交通管理處罰條例案件，對於
交通部公路總局嘉義區監理所雲林監理站民國99年5 月7 日所為
之裁決書（原處分案號：雲監裁字第72-L00000000號），聲明異
議，本院裁定如下：
    主  文
異議駁回。
    理  由
一、原處分意旨略以：異議人甲○○於民國99年2 月10日上午9
    時許，駕駛車牌號碼USO-725 號輕型機車（下稱本案機車）
    ，行經嘉義縣大林鎮○○路與中正路交岔路口時，因有「無
    照駕駛」及「轉彎車不讓直行車先行」之違規行為，而與車
    牌號碼5D-7771 號自小客車發生交通事故，經嘉義縣警察局
    民雄分局大林分駐所警員以該車有違反道路交通管理處罰條
    例第21條第1 項第1 款、第48第1 項第6 款及違反道路交通
    管理事件統一裁罰基準及處理細則第43、44、67條規定，裁
    處罰鍰新臺幣（下同）6,900 元（「無照駕駛」部分罰鍰6,
    000 元、「轉彎車不讓直行車」部分罰鍰900 元）。
二、聲明異議意旨略以：異議人於上揭時、地，駕駛本案機車，
    與朱忠信駕駛車牌號碼5D-7771 號自小客車發生車禍，經警
    研判有「轉彎車不讓直行車先行」之違規，而為警製單舉發
    ，嗣原處分機關於99年5 月7 日以雲監裁定第裁72-L000000
    00號裁決書裁處罰鍰900 元。上開事故乃肇因於朱忠信駕駛
    上開車輛，經過上揭地點，疏未注意讓前方車輛優先通行，
    亦疏未注意車前狀況及保持安全間距，見其行進方向燈號甫
    由紅燈轉為綠燈，貿然起步前進，緊接前車前行，適有異議
    人騎乘本案機車於朱忠信車輛前方，打方向燈欲自車道左轉
    時，即遭朱忠信所駕駛上開自用小客車右前輪輾壓左腳，人
    車倒地，致使本件事故發生。至左轉彎車應讓直行車先行，
    應於不同車道時始存在，本件係在同一車道，車輛只有前後
    問題。準此，原處分機關上開裁決，應有違誤云云，爰依法
    聲明異議。
三、按汽車（含機器腳踏車）行駛至交岔路口，轉彎車應讓直行
    車先行，道路交通安全規則第2 條第1 項第2 款、第102 條
    第1 項第7 款定有明文。又汽車（含機器腳踏車）駕駛人轉
    彎時，有轉彎車不讓直行車先行之情形者，處新臺幣（下同
    ）600 元以上1,800 元以下罰鍰，道路交通管理處罰條例第
    3 條第8 款、第48條第1 項第6 款亦有明定。
四、本案異議人僅就原處分關於「轉彎車不讓直行車先行」部分
    聲明異議，另就「未領有駕駛執照駕駛機器腳踏車」部分，
    未提出異議，此觀諸上述異議理由甚明。況異議人前向原處
    分機關提出陳述書，亦認為無照駕車確有所據，是本件異議
    範圍僅為原處分關於異議人「轉彎車不讓直行車先行」部分
    ，對於原處分關於「未領有駕駛執照駕駛機器腳踏車」部分
    ，本院無庸審酌，合先敘明。
五、異議人於上揭時、地，駕駛本案機車與朱忠信所駕駛之上開
    車輛，發生車禍碰撞等情，有嘉義縣警察局道路交通事故現
    場圖、道路交通事故調查報告表(一)、(二)、現場照片10張、監
    視器翻拍照片10張及異議人、朱忠信之警詢筆錄在卷可證，
    且為異議人自承，應堪認定。異議人雖否認有何「轉彎車不
    讓直行車先行」之違規事實，並以前詞置辯，然查：依監視
    器翻拍照片所示，異議人所駕駛之輕型機車先越過停止線後
    ，於停止線前之路口右側臨時停車等待左轉，嗣於其左轉彎
    時，其左方有綠燈起駛之同向直行朱忠信所駕駛之自小客車
    及其前方自小客車，異議人即於二車空隙間進行左轉彎，隨
    即與朱忠信所駕駛之自小客車發生碰撞，顯見異議人係於路
    旁起駛進行左轉彎時，為朱忠信所駕駛之自小客車所撞及。
    異議人為左轉彎車，且其自路旁起駛欲左轉彎，理當讓左側
    同向直行之車輛先行，然異議人反自行進之車陣中橫越路口
    ，致直行之朱忠信不及防範，其有違規甚明。異議人雖辯稱
    其與朱忠信係位於同一車道，並無轉彎車應讓直行車先行之
    問題，然依監視器翻拍照片所示，於車禍發生前，異議人係
    位於路旁，朱忠信係位於車道上，異議人欲自路旁左轉橫越
    馬路，即需穿越車道，此時當然需遵守轉彎車應讓直行車先
    行之規定，縱該道路未劃設車道線，亦不能免除異議人遵守
    該規則之義務，否則轉彎車即可恣意與直行車爭道，非但將
    危及行車安全，道路交通安全規則所規範優先路權之行車秩
    序亦將喪失殆盡。再者，本件經朱忠信送請臺灣省嘉雲區車
    輛行車事故鑑定委員會，參照監視器錄影畫面、兩造警訊筆
    錄、警繪現場圖及所附現場照片鑑定結果，亦認為：「一、
    甲○○無照駕駛輕型機車，行經行車管制號誌交岔路口，違
    規超越停止線於交岔路口內臨時停車不當，由路旁起駛，未
    讓行進中車輛先行且從車陣中橫越道路（左轉）不當，為肇
    事原因。二、朱忠信駕駛自小客車，無肇事因素。」此有鑑
    定委員會99年5 月13日嘉雲鑑990244字第0995801724號函所
    檢附之鑑定意見書在卷足憑。異議人前開所辯，容有誤會，
    不為本院所採。
六、綜上所述，異議人確有於上揭時、地，駕駛本案機車行進間
    左轉時未讓朱忠信所駕駛之直行車輛先行，原處分機關依道
    路交通管理處罰條例第48條第1 項第6 款規定，裁處異議人
    罰鍰600 元，於法並無不合，本件異議為無理由，應予駁回
    。
七、依道路交通管理處罰條例第87條第2 項，道路交通案件處理
    辦法第19條，裁定如主文。
中    華    民    國    99    年    7     月    5     日
                  刑事第四庭  法  官  吳錦佳
以上正本證明與原本無異。
如不服本裁定，應於裁定送達後5 日內向本院提出抗告狀（須附
繕本）。
                              書記官  謝璧卉
中    華    民    國    99    年    7     月    5     日

司法院資訊處製作；財團法人民間司法改革基金會備份。
